【裁判字號】    97,交聲,680
【裁判日期】    970529
【裁判案由】    聲明異議
【裁判全文】
臺灣高雄地方法院交通事件裁定        97年度交聲字第680號
原處分機關  高雄市政府交通局交通事件裁決中心
異  議  人  乙○○
即受處分人
上列異議人因違反道路交通管理處罰條例案件，對於高雄市政府
交通局交通事件裁決中心民國97年3 月14日所為之處分（原處分
案號：高市府交裁字第裁32-N00000000號），聲明異議，本院裁
定如下：
    主  文
異議駁回。
    理  由
一、原處分意旨略以：異議人即受處分人所有ZF-7288 號自用小
    客車，於民國97年1 月22日下午16時10分許，違規停放在高
    雄縣鳳山市○○路之身心障礙專用停車位，應依道路交通管
    理處罰條例第56條第1 項第10款規定，處以罰鍰新台幣（下
    同）1200元等語。
二、異議意旨略以：異議人於上揭時、地確實將上開自用小客車
    停於高雄縣鳳山市○○路之殘障停車位內，但當時已將殘障
    證明（即家屬殘障手冊）置放擋風玻璃處，值勤員警當場並
    未表示異議，或要求再置放其他證件，事後卻遭拖吊，除拖
    吊費及保管費外，並裁決處1200元之罰鍰，為此請求撤銷原
    處分並退回已繳之拖吊費及保管費云云。
三、按「公共停車場應保留百分之二比例做為身心障礙者專用停
    車位，車位未滿50個之公共停車場，至少應保留1 個身心障
    礙者專用停車位。非領有專用停車位識別證明之身心障礙者
    或其家屬，不得違規佔用。前項身心障礙者專用停車位之設
    置地點、空間規劃、使用方式、識別證明之核發及違規佔用
    之罰則等由中央主管機關會同交通、營建等相關單位定之」
    、「使用身心障礙者專用停車位者，除掛有專用牌照之車輛
    外，應將專用停車位識別證置於汽車擋風玻璃明顯處或黏貼
    於機車車首，以供查核檢驗」，身心障礙保護法笫48條及身
    心障礙者專用停車位設置管理辦法笫9 條笫1 項分別定有明
    文。又按「汽車駕駛人停車時，有下列情形之一者，處新臺
    幣600 元以上1,200 元以下罰鍰：．．．(十)、於身心障礙專
    用停車位違規停車」，道路交通管理處罰條例笫56條笫1 項
    笫10款定有明文。
  (二)本件異議人於97年1 月22日16時10分許，將其所有車牌號碼
    為ZF-7288 號之自用小客車停放在位於高雄縣鳳山市○○路
    之身心障礙者專用停車位，但其並未隨車置放專用停車位識
    別證，為高雄縣政府警察局警員以異議人違反道路交通管理
    處罰條例第56條第1 項第10款之規定逕行舉發開立高警交字
    第N00000000 號舉發通知單，嗣原處分機關高雄市政府交通
    局交通事件裁決中心認異議人確有上開交通違規行為，乃依
    據道路交通管理處罰條例第56條第1 項第10款之規定裁處12
    00元之罰鍰，有高雄縣政府警察局高警交字第N00000000 號
    舉發違反道路交通管理事件通知單（本院卷第16頁）及高雄
    市政府交通局交通事件裁決中心高市交裁字第裁32-N000000
    00號違反道路交通管理事件裁決書（本院卷第4 頁）各1 份
    存卷可參。
  (三)本件異議人就於上開時間將上開車輛停放在身心障礙者專用
    停車位，且停放時並未置放專用停車位識別證等情固不否認
    ，惟否認有何交通違規行為，並辯稱：但當時已將家屬殘障
    手冊置放擋風玻璃處，值勤員警當場並未表示異議，或要求
    再置放其他證件，事後卻遭拖吊云云。然查：本件異議人於
    前揭時、地將上開車輛停放在身心殘障者專用停車位，且未
    置放身心障礙專用停車位識別證等節，為異議人所不爭執，
    核與證人即取締員警甲○○於本院具結證述：本件車號ZF-7
    288 號自小客車當時停放在殘障專用停車位，但擋風玻璃處
    沒有放置專用停車證，依規定必須要有殘障專用停車證才可
    以停放在殘障專用停車位上，只有放置殘障手冊並不符合規
    定，當時在場並未遇到異議人，也未告知可以用其他殘障證
    明代替殘障專用停車證等語（本院卷第30至31頁）相符。而
    身心障礙者專用停車位設置管理辦法之立法目的主要在於維
    護身心障礙者之合法權益及生活，保障其公平參與社會生活
    之機會，結合政府及民間資源，規劃並推行各項扶助及福利
    措施，乃在身心障礙者保護法第48條授權訂定身心障礙者專
    用停車位設置管理辦法。再者，專用停車位識別證應由身心
    障礙者本人親自持用或家屬乘載身心障礙者本人時持用。前
    項家屬如未乘載身心障礙者本人時，不得使用專用停車位識
    別證。掛有專用牌照之車輛，由身心障礙者本人使用或乘載
    身心障礙者本人時，得使用身心障礙者專用停車位，身心障
    礙者專用停車位設置管理辦法第12條定有明文。其立法意旨
    應在於藉由專用停車位識別證之查核，以檢驗殘障車位實際
    佔用者之身分，確保使用殘障車位之人為身心障礙者，防止
    一般民眾駕駛身心障礙車輛或一般車輛而佔用殘障車位，破
    壞立法美意。是主管機關須為必要之管理措施，自應一體適
    用於所有身心障礙者。是汽車駕駛人縱使於身分上符合將車
    輛停放於身心障礙者專用停車位之規定，惟如其未依規定將
    專用停車位識別證放置於車內擋風玻璃明顯處時，將使查核
    之員警無法判定該車是否屬於已登記身心障礙車輛及該車實
    際駕駛人或車上之人是否為身心障礙者。本件異議人之家屬
    雖領有中華民國身心障礙手冊，惟揆之上開說明，異議人未
    將身心障礙停車識別證明置於汽車擋風玻璃明顯處，則難以
    認定當時實際駕駛車輛者為身心障礙者本人或其家屬，異議
    人擅以其家屬之殘障手冊替代身心障礙停車識別證為由，尚
    難認可作為其未違規使用身心障礙者專用停車位之理由。本
    件事證明確，異議人之違規行為堪以認定。從而，原處分機
    關依道路交通管理處罰條例第56條第1 項第10款之規定裁處
    1200元之罰鍰，核與上開規定並無違誤，本件聲明異議為無
    理由，應予駁回。至於異議人另主張應退還拖吊費及保管費
    部分，並無法律依據，而拖吊費及保管費亦非本件原處分機
    關裁決之範圍，本院難以審究及處理，併此敘明。
四、應依道路交通案件處理辦法第19條，裁定如主文。
中    華    民    國    97    年    5     月    29    日
                  交通法庭      法  官  曾仁勇
以上正本證明與原本無異。
如不服本裁定應於送達後5日內向本院提出抗告狀。
中    華    民    國    97    年    5     月    29    日
                                書記官  王治華


司法院資訊處製作；財團法人民間司法改革基金會備份。
